臺灣高等法院花蓮分院民事裁定　　　　　　100年度抗字第9號
抗　告　人　黃鐵騫
　　　　　　謝義訓
　　　　　　曾文勇
上列抗告人與相對人黃麗鐶間請求假處分事件，抗告人對於中華
民國九十九年十二月二十七日臺灣花蓮地方法院九十九年度全字
第五十號裁定提起抗告，本院裁定如下：
    主  文
抗告駁回。
抗告訴訟費用由抗告人負擔。
    理  由
一、抗告人於原審聲請意旨略以：相對人黃麗鐶就其坐落花蓮縣
    瑞穗鄉○○段三七０地號之部分土地，分別出賣予抗告人等
    ，抗告人等並已如數清償價金，未料相對人於可辦理所有權
    移轉登記時，未依約履行買賣標的所有權移轉登記義務，且
    擬出售或設定他項權利與第三人，有日後不能強制執行或甚
    難執行之虞，為此聲請命相對人不得就前揭土地為讓與、設
    定抵押及其他一切處分行為等語。
二、原審裁定意旨略以：抗告人等雖提出土地（不動產）買賣契
    約書影本四件、土地謄本一件為證，惟相對人並非前揭土地
    之出賣人，相對人何以負有移轉前揭土地所有權之義務，抗
    告人等有何得以對相對人主張之權利，均屬不明。另相對人
    是否有出售系爭土地或設定負擔，致土地之現狀變更，有日
    後不能執行或甚難執行之虞，亦全未釋明，依民事訴訟法第
    五百三十二條、第五百三十三條及第五百二十六條第二項規
    定，抗告人等就假處分之原因全未釋明時，即不得以供擔保
    代之而為准許，而駁回其聲請。
三、本件抗告意旨略以：
（一）抗告人等曾多次請求相對人即土地所有權人協同辦理所有
      權移轉登記，相對人皆相應不理，且將部分標的物即花蓮
      縣瑞穗鄉○○段三七一地號土地，於民國九十八年三月間
      以贈與方式移轉於他人，已有日後不能強制執行或甚難執
      行之虞。
（二）抗告人曾文勇之土地買賣契約係自八十一年間向訴外人何
      梅英承購，且於契約書第十三條亦註明土地能辦理分割時
      ，相對人願無條件移轉與抗告人，相對人並於契約書上簽
      章，由此可證相對人承認土地出售並有移轉之義務。
（三）抗告人謝義訓之土地買賣契約係自八十七年間向訴外人黃
      增光承購，且於出售契約書中相對人皆有簽名認同，亦註
      明相對人有協同辦理移轉義務。
（四）抗告人黃鐵騫因尚未備可供證明相對人承認之文件，先提
      抗告，容日後呈狀述明。
四、按債權人就金錢以外之請求因請求標的之現狀變更，有日後
    不能強制執行，或甚難強制執行之虞，欲保全強制執行者，
    得聲請假處分，民事訴訟法第五百三十二條定有明文。復按
    請求及假處分之原因，應釋明之。前項釋明如有不足，而債
    權人陳明願供擔保或法院認為適當者，法院得定相當之擔保
    ，命供擔保後為假處分，民事訴訟法第五百三十三條、第五
    百二十六條第一項、第二項亦定有明文。再按請求及假扣押
    之原因應釋明之；前項釋明如有不足，而債權人陳明願供擔
    保或法院認為適當者，法院得定相當之擔保，命供擔保後為
    假扣押，民事訴訟法第五百二十六條第一項、第二項分別定
    有明文。故債權人聲請假扣押，就其請求及假扣押之原因均
    應加以釋明。僅於釋明有所不足，而債權人陳明願供擔保或
    法院認為適當者，法院始得定相當之擔保，命供擔保後為假
    扣押。若債權人就其請求及假扣押之原因，有任何一項未予
    釋明，法院即不得為命供擔保後假扣押之裁定（最高法院九
    十七年度台抗字第二二七號裁定意旨參照）。是債權人就請
    求或假處分之原因全未釋明時，即不得以擔保代之而為准許
    之裁定。
五、經查：
（一）抗告人黃鐵騫部分：
      抗告人黃鐵騫雖提出相對人已將其所有坐落花蓮縣瑞穗鄉
      ○○段三七一地號土地贈與他人，並已完成登記之土地謄
      本為證。然於本院裁定前，迄未提出其他證據，釋明其與
      訴外人黃明發、徐連德分別於七十九年八月九日所訂立買
      賣花蓮縣瑞穗鄉○○段三七０、三七一地號之部分土地不
      動產買賣契約書，其契約之效力及於相對人，是縱認相對
      人所有之前揭三七一號土地業已贈與他人屬實，惟相對人
      既非契約之相對人，依法即無移轉上開土地所有權之義務
      ，抗告人黃鐵騫對相對人主張上開權利，即屬無據，其請
      求之原因全未釋明，依上揭四之說明，其釋明尚非得以擔
      保代之，其聲請應予駁回。
（二）抗告人曾文勇、謝義訓部分：
  １、抗告人曾文勇與訴外人何梅英於八十一年五月二十五日所
      訂立買賣花蓮縣瑞穗鄉○○段三七０地號之部分土地不動
      產買賣契約書第十二條約定：「其他約定事項：本約買賣
      土地將來如能分割時，土地所有權人黃麗鐶願無條件移轉
      登記與乙方（曾文勇）」，相對人並由蔡明陽代理簽名、
      蓋章於上開契約書，有該不動產買賣契約書在卷可稽（見
      原審卷第七頁）；抗告人謝義訓與訴外人黃增光於八十七
      年四月十五日所訂立買賣花蓮縣瑞穗鄉○○段三七０地號
      之部分土地不動產買賣契約書第十三條約定：「其他約定
      事項：本約土地等將來能分割辦理移轉登記時，土地所有
      權人黃麗鐶願協同辦理，不得刁難。但所有稅費均由承買
      人（謝義訓）負擔」，相對人並簽名、蓋章於上開契約書
      ，有該不動產買賣契約書在卷可憑（見原審卷第十二頁）
      。堪認抗告人主張相對人為上開不動產買賣契約書效力所
      及之人，依約於土地能分割時，負有將上開土地無條件移
      轉登記予抗告人曾文勇、謝義訓之義務一節，已為適當之
      釋明。
  ２、惟抗告人曾文勇、謝義訓與訴外人等分別訂立上開契約書
      買賣之標的物均係坐落花蓮縣瑞穗鄉○○段三七０號之部
      分土地，並不及於同段三七一地號土地，縱認相對人有將
      同段三七一地號土地贈與他人之事實，仍與本件聲請假處
      分之標的即三七０地號無涉，不能僅因相對人有將三七一
      地號土地贈與他人，即得謂三七０地號有日後不能執行或
      甚難執行之虞。此外，抗告人曾文勇、謝義訓對本件假處
      分之原因全未釋明，依前揭四、之說明，即不得以提供擔
      保代之，其等之聲請即不應准許。
（三）綜上所述，原審裁定駁回抗告人等之聲請核無違誤，抗告
      意旨仍以前詞指摘原裁定不當，求予廢棄，為無理由，應
      予駁回。
據上論結，本件抗告為無理由，依民事訴訟法第四百九十五條之
一、第四百四十九條第一項、第九十五條、第七十八條，裁定如
主文。
中    華    民    國   100    年    2     月     9    日
                  民事庭審判長法  官  何方興
                              法  官  王紋瑩
                              法  官  陳秋錦
以上正本係照原本作成。
本件不得抗告。
中    華    民    國   100    年    2     月    9     日
                              書記官  吳璧娟